【裁判字號】    99,易,1137
【裁判日期】    990831
【裁判案由】    詐欺
【裁判全文】
臺灣高雄地方法院刑事判決              99年度易字第1137號
公  訴  人  臺灣高雄地方法院檢察署檢察官
被      告  乙○○
選任辯護人  陳平如律師
上列被告因詐欺案件，經檢察官提起公訴（99年度偵字第5522號
），本院判決如下：
    主  文
乙○○幫助犯詐欺取財罪，處有期徒刑參月，如易科罰金，以新
臺幣壹仟元折算壹日。
    事  實
一、乙○○可預見交付金融機構帳戶之提款卡與他人使用，有供
    作財產犯罪用途之可能，而一般人取得他人帳戶提款卡之目
    的甚多在於取得贓款及掩飾犯行不易遭人追查，仍基於幫助
    詐欺取財之不確定犯意，於民國98年9 月30日某時，在高雄
    縣鳳山市○○路與光遠路口之「統一超商」，將以其名義申
    辦之台灣銀行高雄加工出口區分行帳號000000000000000 號
    帳戶（下稱系爭帳戶）之提款卡及密碼，交付由真實姓名、
    年籍不詳之詐欺集團成員使用。嗣該詐欺集團成員取得上開
    帳戶後，即意圖為自己不法之所有，於98年10月3 日下午8
    時32分許，佯稱為pc home 拍賣網站客服人員，撥打陳姵樺
    之電話，誆稱其網路購物不慎設定到分期付款，要求其至AT
    M 操作以取消設定云云，致陳姵樺陷於錯誤，於同日21時31
    分許匯款新臺幣（下同）29,987元至系爭帳戶內。嗣陳姵樺
    發覺有異報警處理，始循線查悉上情。
二、案經陳姵樺訴由內政部警政署保安警察第二總隊第四大隊第
    三中隊報告臺灣高雄地方法院檢察署檢察官偵查起訴。
    理  由
一、按被告以外之人於審判外之言詞或書面陳述，除法律有規定
    者外，不得作為證據；又被告以外之人於審判外之陳述，雖
    不符刑事訴訟法第159 條之1 至第159 條之4之 規定，而經
    當事人於審判程序同意作為證據，法院審酌該言詞陳述或書
    面陳述作成時之情況，認為適當者，亦得為證據，刑事訴訟
    法第159 條第1 項、第159 條之5 第1 項定有明文。經查，
    本判決所引用之各項證據資料，其屬於被告以外之人於審判
    外之言詞、書面陳述者，均據被告於審判程序同意作為證據
    （院一卷第35頁），本院審酌上開證據作成時之情況，亦無
    不當取供等情形，認為以之作為本案之證據亦屬適當，依刑
    事訴訟法第159 條之5 第1 項之規定，應均有證據能力，先
    予敘明。
二、訊據被告乙○○固不否認有將其申辦系爭帳號之提款卡、密
    碼交給真實姓名年籍均不詳之成年男子，惟矢口否認有上揭
    犯行，辯稱：我係看報紙上之廣告打電話去應徵司機工作，
    對方說薪資轉帳需要提供提款卡，因為我信用不良，又急需
    能領現金之工作，所以才會將提款卡及密碼交給對方測試，
    看是否會被銀行扣款，我有記下對方車號是XXG-405 號，並
    沒有幫助詐欺之犯行云云。經查：
  (一)上揭被告將其系爭帳號之提款卡、密碼等資料，交付予真實
    姓名年籍均不詳之成年男子，致該男子所屬之詐騙集團以被
    告之系爭帳號及上開方式，向被害人陳姵樺詐欺共29,987元
    得逞之事實，除為被告所不爭執外，核與證人即被害人陳姵
    樺於警詢中證述遭詐騙而將金錢轉入被告系爭帳號之情節相
    符，郵局自動櫃員機交易明細單影本1 份及第一銀行匯款單
    影本2 份（警卷第14頁）、臺灣銀行綜合存款印鑑卡、身分
    證正反面及健保卡正面影本各1 份（警卷第15頁）、高雄縣
    政府警察局鳳山分局新甲派出所受理案件登記表1 份（警卷
    第17頁、偵卷第42頁）、通聯調閱查詢單（偵卷第5 至7 頁
    ）、臺灣銀行存摺存款歷史明細查詢1 份（偵卷第8 頁）在
    卷可稽，是此部分之事實應堪以認定。而現今社會詐騙歪風
    盛行，詐騙集團多利用他人之帳號，作為犯詐欺罪所用之工
    具，此不僅為報章媒體所時常報導之事，亦為政府政令宣導
    之重點。被告為一智慮成熟之成年人，其縱使並不確知所提
    供系爭帳號之提款卡及密碼，係遭他人用以對被害人詐欺取
    財，亦無法確知取得該提款卡及密碼之人係以何種方法於何
    時地為詐欺取財之具體內容，惟對於其所提供系爭帳號之提
    款卡及密碼，將遭人作為詐欺取財犯行之工具使用，應有概
    括之認識，且可預見其發生，竟主動交給身分不明之人士，
    而容任他人使用，顯見其就系爭帳號之提款卡、密碼提供他
    人不法犯罪之所用，並不違背被告本意，即被告並非確信系
    爭帳號之提款卡、密碼不至遭利用為犯罪之用，仍將系爭帳
    號之提款卡及密碼提供他人，足認被告應具幫助犯罪之不確
    定故意。
  (二)被告雖以前詞置辯，惟一般民眾應徵工作經錄取後，提供金
    融機構帳戶供錄取機構作為薪資轉帳之用，僅需提供存摺封
    面影本或告知帳戶名稱及帳號即可，絕無需將金融機構之提
    款卡及密碼交付對方之必要，則被告辯稱提供系爭帳戶係為
    使對方辦理薪資轉帳，實與常情有違。何況被告於尚未經對
    方錄取前，且對於對方姓名、公司名稱、工作性質等均不知
    悉之情形下，即先行將屬於個人重要物品之提款卡及密碼輕
    易交給陌生人，亦顯然不合理。再者，被告辯稱係看報紙應
    徵司機工作，並提出98年9 月28日自由時報報紙影本1 份（
    偵卷第17頁）為證，惟被告於本院訊問時自承並無汽車或機
    車駕照，卻去應徵司機工作，實已有疑。又被告辯稱其急需
    可領現金之工作，而其提供上開之應徵廣告亦刊登「下班可
    領現2000至3000元」，但被告卻仍提供系爭帳戶之提款卡、
    密碼供「薪資轉帳」，前後顯然矛盾。且被告是否信用不佳
    ，與公司發放薪資何關，公司何以需幫被告測試系爭帳戶可
    否使用或被銀行扣款？此外，被告於98年9 月28日下午7 時
    22分許以其0000000000號行動電話撥打其所提供應徵廣告內
    之電話0000000000號後，直到98年10月3 日止，僅又於98年
    10月1 日下午10時29分許，及98年10月2 日下午7 時19分許
    再撥打給0000000000號各1 次，且通話時間均不滿1 分鐘，
    其餘大多數之通話則均由0000000000號撥打給被告持用之00
    00000000號，此有通聯紀錄1 份（偵卷第19至25頁）附卷可
    參，由此觀之，被告於98年9 月28日去電應徵工作，及於同
    年月30日交付系爭帳戶之提款卡、密碼後，並無積極與對方
    聯絡、詢問，未見其有擔心工作是否錄取，及提款卡是否得
    以取回之情，與其辯稱急需找到工作，亦顯有不一。末查，
    被告交付系爭帳戶提款卡及密碼前，系爭帳戶內之存款僅餘
    5 元，有上開臺灣銀行存摺存款歷史明細查詢1 份可佐，可
    見被告應知對方為可疑人士，其將系爭帳戶交給對方後，其
    可能即無法再使用，所以才交付幾乎無存款餘額之系爭帳戶
    ，由此益徵被告對於不詳人士將利用其帳戶作為犯罪工具之
    事實，應有所認識，而顯然有幫助犯罪之不確定故意，是被
    告上開辯解，顯係卸責之詞，並無可採。從而，本件事證明
    確，被告犯行堪以認定，應依法論科。
  (三)至被告請求傳喚車牌號碼XXG-405 號之機車車主，以證明系
    爭帳戶之提款卡係其應徵工作時遭騙，而其於98年9 月30日
    交付系爭帳戶之提款卡、密碼時，即係由騎乘上開機車之人
    取走云云，惟經本院傳喚上開車牌號碼XXG-405 號之機車車
    主即證人甲○○到庭證稱：我並無於98年9 月30日騎乘上開
    機車向被告拿取提款卡、密碼等語明確，並有車號查詢重型
    機車車籍資料（院一卷第27頁）在卷可核，而被告亦當庭指
    認當天向其拿取系爭帳戶提款卡、密碼之人，並非係證人甲
    ○○（院二卷第30頁反面）。此外被告並無法提供向其拿取
    系爭帳戶提款卡、密碼之人之身分年籍資料供本院調查，以
    實其說，是上開證據自難採為對被告有利之認定，附此敘明
    。
三、按刑法上之幫助犯，係對於犯罪與正犯有共同之認識，而以
    幫助之意思，對於正犯資以助力，而未參與實施犯罪之行為
    者而言（最高法院75年度台上字第1509號、84年度台上字第
    5998號、88年度台上字第1270號判決意旨參照）。本件被告
    將其所申辦系爭帳號之提款卡、密碼，提供予詐欺集團之不
    詳年籍、姓名之詐欺成員使用，雖使該成員得基於詐欺取財
    之犯意，向被害人陳姵樺施以詐術，致使被害人陷於錯誤，
    匯款至該詐欺集團成員所提供之系爭帳戶內，而遂行其詐欺
    取財之犯行，惟被告單純提供提款卡及密碼供人使用之行為
    ，並不等同於向被害人施以欺罔之詐術行為，且亦無證據證
    明被告有參與詐欺取財犯行之構成要件行為，是核被告所為
    ，係犯刑法第30條第1 項前段、第339 條第1 項之幫助詐欺
    取財罪。又被告並未實際參與詐欺犯行，所犯情節較正犯輕
    微，爰依刑法第30條第2 項規定，減輕其刑。爰審酌被告雖
    未實際參與詐欺取財犯行，但其提供系爭帳號之提款卡、密
    碼供不法犯罪集團使用，不僅造成執法機關不易查緝犯罪行
    為人，嚴重危害社會治安，助長社會詐欺犯罪風氣，更造成
    被害人求償上之困難，且犯後否認犯行，未與被害人達成和
    解，所為實屬不該，惟念其前並無前科，有臺灣高等法院被
    告前案紀錄表1 份在卷可按，參以被害人遭詐騙之金額，及
    被告之智識程度、生活情況等一切情狀，量處如主文所示之
    刑，並依本案犯罪情節、被告教育程度為高職畢業、現於早
    餐店工作，每月收入約9,000 元等情，諭知以新臺幣1,000
    元折算1 日之易科罰金折算標準，以資懲儆。
據上論斷，應依刑事訴訟法第299 條第1 項前段，刑法第30條第
1 項前段、第2 項、第339 條第1 項、第41條第1 項前段，刑法
施行法第1 條之1 ，判決如主文。
本案經檢察官顏郁山到庭執行職務。
中    華    民    國    99    年     8    月    31    日
                  刑事第五庭  審判長法  官 廖建瑜
                                    法  官 林永村
                                    法  官 林裕凱
以上正本證明與原本無異。
如不服本判決應於收受送達後10日內向本院提出上訴書狀，並應
敘述具體理由；如未敘述上訴理由者，應於上訴期間屆滿後20日
內向本院補提理由書（均須按他造當事人之人數附繕本）「切勿
逕送上級法院」。
中    華    民    國    99    年    8     月    31    日
                                    書記官 陳仙宜
附錄本案論罪科刑法條全文：
刑法第30條
幫助他人犯罪者，為從犯。雖他人不知幫助之情者，亦同。
從犯之處罰，得按正犯之刑減輕之。
刑法第339 條
意圖為自己或第三人不法之所有，以詐術使人將本人或第三人之
物交付者，處5 年以下有期徒刑、拘役或科或併科1 千元以下罰
金。
以前項方法得財產上不法之利益或使第三人得之者，亦同。
前二項之未遂犯罰之。

司法院資訊處製作；財團法人民間司法改革基金會備份。
